【裁判字號】    95,訴,593
【裁判日期】    950809
【裁判案由】    違反槍砲彈藥刀械管制條例
【裁判全文】
臺灣桃園地方法院刑事判決               95年度訴字第593號
公  訴  人  臺灣桃園地方法院檢察署檢察官
被      告  甲○○
指定辯護人  本院公設辯護人乙○○
上列被告因違反槍砲彈藥刀械管制條例案件，經檢察官提起公訴
（94年度偵字第20329 號）及移送併案審理（臺灣板橋地方法院
檢察署95年度偵字第10290 號、第11500 號）暨言詞追加起訴，
本院判決如下：
    主  文
甲○○未經許可，持有可發射子彈具有殺傷力之改造玩具手槍，
累犯，處有期徒刑參年肆月，併科罰金新臺幣拾萬元，罰金如易
服勞役，以銀元參佰元即新臺幣玖佰元折算壹日，如附表編號１
所示之改造玩具手槍沒收；又未經許可，持有子彈，累犯，處有
期徒刑肆月，併科罰金新臺幣參萬元，罰金如易服勞役，以銀元
參佰元即新臺幣玖佰元折算壹日，如附表編號２所示之子彈沒收
；又未經許可，製造可發射子彈具有殺傷力之改造玩具手槍，累
犯，處有期徒刑陸年陸月，併科罰金新臺幣拾貳萬元，罰金如易
服勞役，以銀元參佰元即新臺幣玖佰元折算壹日，扣案如附表編
號３、４所示之改造玩具手槍及鐵鎚沒收；應執行有期徒刑玖年
拾月，併科罰金新臺幣貳拾貳萬元，罰金如易服勞役，以罰金總
額與陸個月之日數比例折算之，如附表編號１至編號４所示之槍
、彈及鐵鎚沒收。
    事  實
一、甲○○前因違反毒品害防制條例案件，經本院判處有期徒刑
    5 月確定，於民國91年7 月13日執行完畢，詎其仍不知悔改
    ，明知可發射子彈具有殺傷力之改造玩具手槍，係槍砲彈藥
    刀械管制條例所列管之槍砲，非經中央主管機關許可，不得
    非法持有，竟於94年9 月間某日，在桃園縣桃園市○○路麥
    當勞速食店旁之某地下室內，向綽號「大頭」之不詳姓名成
    年男子，以新臺幣（下同）5,000 元之價格購入如附表編號
    1 所示具殺傷力之改造玩具手槍而持有之，嗣於94年10月2
    日晚間9 時10分許，在桃園縣龜山鄉○○路福星巷15號前為
    警查獲，並扣得上開改造玩具手槍1 支。
二、甲○○另基於持有子彈之犯意，於95年3 月中旬某日，在桃
    園市○○路某模型店購買如附表編號2 、5 所示具有殺傷力
    之子彈2 顆後而持有之，且同時在該模型店內購買仿COLT廠
    CALIBER 25型金屬玩具手槍1 把，俟至95年4 月10日，再基
    於改造槍枝之犯意，在其桃園縣龜山鄉○○路○ 段1112號住
    處內，將上開仿COLT廠玩具手槍之金屬槍管取出，先以其所
    有之鋸子1 把（未扣案，且已遭甲○○棄置垃圾桶而滅失）
    ，將裝有阻鐵之槍管部分鋸掉而保留彈室部分，並將其至五
    金行購買之金屬管以上開鋸子截取適當長度後，以其所有之
    銼刀1 把（未扣案，且已遭甲○○棄置垃圾桶而滅失）研磨
    上開金屬管，再將該金屬管與留存之原金屬槍管之彈室部分
    接合，並利用其所有如附表編號4 所示之鐵鎚1 把及其所有
    之鐵釘1 支（鐵釘未扣案，且已遭甲○○棄置垃圾桶而滅失
    ）在槍管接合部分打洞後，再於該洞內插入插梢固定，同時
    以快乾膠將接合處加以黏著，製成前揭仿COLT廠玩具手槍適
    用之貫通槍管，並旋將該槍管裝回玩具手槍內，改造完成如
    附表編號3 所示具有殺傷力之改造玩具手槍後而持有之，嗣
    於95年4 月14下午3 時45分許，在臺北縣三重市○○○路70
    號8 樓樓梯間為警查獲，並扣得如附表編號3 所示之槍枝及
    附表編號2 、5 所示之子彈，並經甲○○同意帶同警方至其
    桃園縣龜山鄉○○路○ 段1112號住處內起獲如附表編號4 所
    示之鐵鎚。
三、案經桃園縣政府警察局龜山分局報請臺灣桃園地方法院檢察
    署檢察官偵查起訴及追加起訴暨臺灣板橋地方法院檢察署檢
    察官移送併案審理。
    理  由
一、按於第一審辯論終結前，得就與本案相牽連之犯罪或本罪之
    誣告罪，追加起訴；又追加起訴，得於審判期日以言詞為之
    ，刑事訴訟法第265 條定有明文。查實行公訴之檢察官於本
    院第一審辯論終結前，就被告所涉如事實欄二所述之未經許
    可持有子彈及改造槍枝犯行部分，認與已起訴如事實欄一所
    述之未經許可持有具有殺傷力之改造手槍犯行部分，屬相牽
    連犯罪（一人犯數罪），而在審判期日以言詞追加起訴，核
    與上開規定相符，本院自應併予審理，另臺灣板橋地方法院
    檢察署檢察官移送併辦部分，其中就被告製造槍枝及持有子
    彈2 顆之犯罪事實，與追加起訴部分核屬同一基本社會事實
    ，本院亦得併予審理。至於內政部警政署刑事警察局（下稱
    ：刑事警察局）所出具之94年10月18日刑鑑字第0940154568
    號及95年5 月26日刑鑑字第0950060809號槍彈鑑定書，均係
    該局執行槍枝、子彈鑑定公務所出具之書面鑑定報告，依據
    刑事訴訟法第159 條之立法理由及同法第206 條規定，自得
    為證據，況檢察官、被告及其指定辯護人於本院行準備程序
    及審理時，就此部分證據之證據能力均表示沒有意見，截至
    本件辯論終結時止，復均未聲明異議，核以該鑑定書與檢察
    官主張之事實有關聯性，是可認上開槍彈鑑定書具有證據能
    力。而扣案如附表所示之槍枝、子彈及鐵鎚等物，均非屬供
    述證據而無傳聞法則之適用，且上開物證經偵辦員警依法定
    程序合法搜取扣得，與本案具有關聯性，當有證據能力，均
    先予敘明。
二、上開事實業據被告甲○○坦承不諱，並有如附表所示之槍、
    彈及鐵鎚等物扣案可資佐證。且扣案如附表編號1 至3 及編
    號5 所示之槍、彈經送請刑事警察局鑑定結果，認編號1 所
    示槍枝係仿GLOCK 廠27型半自動手槍製造之玩具手槍換裝改
    造槍管（玩具金屬彈室加裝土造金屬管）而成之改造手槍，
    機械性能良好，可擊發適用之子彈，認具殺傷力；編號2 、
    5 所示之子彈均係具直徑6.9mm 金屬彈頭之土造子彈，經採
    樣1 顆試射，可擊發，認具殺傷力等情，有該局94年10月18
    日刑鑑字第0940154568號及95年5 月26日刑鑑字第09500608
    09號槍彈鑑定書各1 份在卷可稽，足見上開槍、彈分屬槍砲
    彈藥刀械管制條例第4 條第1 項第1 款、第2 款所規定之槍
    砲、彈藥無疑。至如附表編號3 所示槍枝經送請刑事警察局
    鑑定後，該局95年5 月26日刑鑑字第0950060809號槍彈鑑定
    書原認定該槍枝係由仿COLT廠CALIBER 25型半自動手槍製造
    之槍枝車通金屬槍管內阻鐵改造而成之改造手槍，機械性能
    良好，可擊發適用子彈，但參酌證人即製作該槍彈鑑定書之
    丙○○於本院審理時具結證稱：經其再次檢視該支改造手槍
    之槍管後，發現改造方式係僅保留原有槍管自彈室部分起算
    約三分之一的部分，而將含有阻鐵之其餘三分之二槍管裁切
    ，再換接本來已貫通之金屬管，槍管除經研磨外並以接著劑
    黏著而成，且裁切槍管時用一般五金工具如鋸子就可以完成
    ，其之前首次鑑定時因未將槍管外之塗漆刮掉，僅從彈室部
    分去研判，認具備玩具槍槍管之特徵，而此種改造方式，都
    是直接車通槍管，所以原鑑定書才會有車通金屬槍管內阻鐵
    的這種認定，但並不會影響對該槍枝有無殺傷力之判斷，因
    為玩具槍本來就有打擊底火的功能，差別在於需要由管狀物
    把子彈導出來，現在利用裁切再接合的方式，這個管狀物就
    形成了，縱使此種改造方式對子彈射出的動能可能有所影響
    ，但不影響該槍枝有殺傷力之最後判斷等語（見本院95年7
    月26日審判筆錄第4 至6 頁及第10至11頁），與被告供述之
    改造過程相符，堪認原鑑定結果容有違誤，自應採信證人於
    本院所證述之改造方式。稽上各端，被告之自白與事實相符
    ，本件事證已經明確，被告之犯行堪予認定，應依法論科。
三、刑法及刑法施行法部分條文業經修正公布，並均於95年7 月
    1 日施行。修正後刑法第2 條第1 項之規定，係規範行為後
    法律變更所生新舊法律比較適用之準據法，於修正後刑法施
    行後，應適用修正後刑法第2 條第1 項規定之從舊從輕之原
    則為比較；修正後刑法第2 條第2 項，則為同條第1 項之特
    別規定，於修正後刑法施行後，關於非拘束人身自由之保安
    處分，應依修正後刑法第2 條第2 項之規定，適用裁判時之
    法律。又修正後刑法第35條，乃刑之重輕之法定次序與標準
    ，應適用裁判時之修正後刑法第35條之規定。修正後刑法第
    2 條第1 項係採從舊從輕原則，適用最有利於行為人之法律
    。既曰法律，自較刑之範圍為廣；除法律有特別規定者（如
    修正後刑法第2 條第2 項非拘束人身自由之保安處分適用裁
    判時法，修正後刑法施行法第9 條之3 規定之情形），應依
    其規定；或事關執行之緩刑之宣告，或犯罪在刑法修正施行
    前，自首在刑法施行後之自首部分，或程序之規定（程序從
    新，如刑法第40條沒收宣告之程序規定），應適用裁判時之
    修正後刑法之規定外；依修正後刑法第2 條第1 項比較時，
    應就罪刑有關之共犯、未遂犯、連續犯、牽連犯、結合犯，
    以及累犯加重，自首減輕暨其他法定加減原因（如身分加減
    ）與加減例等一切情形，綜其全部之結果而為比較後，整個
    之適用，不能割裂而分別適用有利益之條文。關於易科罰金
    之折算標準、易服勞役之折算標準及期限、罰金與死刑是否
    併予執行、多數有期徒刑定應執行之刑時之最高刑期之限制
    等之修正，事涉行為人易刑折算標準金額之多寡與期限之長
    短及定執行刑時能否就罰金刑併予執行或有期徒刑定應執行
    之刑時最高度之限制，亦均屬依修正後刑法第2 條第1 項所
    應比較適用法律之範圍。拘束人身自由之保安處分，並非屬
    修正後刑法第2 條第2 項規定應適用裁判時法之範圍，除有
    特別規定者外，亦屬應依修正後刑法第2 條第1 項比較適用
    之法律；從刑附屬於主刑，除法律有特別規定者外，依主刑
    所適用之法律（以上參考最高法院95年05月23日刑事庭第8
    次會議決議及最高法院24年上字第4634號、24年上字第5292
    號、27年上字第2615號判例）。茲就本案所應適用法律之變
    更情形列述如下：
  (一)修正前刑法第33條第5 款關於主刑之罰金部分原規定：「罰
    金：（銀元）一元以上。」，並依罰金罰鍰提高標準條例第
    1 條前段規定提高10倍，亦即須量處新臺幣30元以上之刑度
    ，修正後同條款則規定為：「罰金：新臺幣一千元以上，以
    百元計算。」。
  (二)修正前刑法第47條關於累犯之規定為：「受有期徒刑之執行
    完畢，或受無期徒刑或有期徒刑一部之執行而赦免後，五年
    以內再犯有期徒刑以上之罪者，為累犯，加重本刑至二分之
    一。」，修正後同條第1 項則規定：「受徒刑之執行完畢，
    或一部之執行而赦免後，五年以內故意再犯有期徒刑以上之
    罪者，為累犯，加重本刑至二分之一。」。
  (三)修正前刑法第51條第5 款、第7 款原分別規定：「數罪併罰
    ，分別宣告其罪之刑，依左列各款定其應執行者：‧‧‧五
    、宣告多數有期徒刑者，於各刑中之最長期以上，各刑合併
    之刑期以下，定其刑期。但不得逾二十年。‧‧‧七、宣告
    多數罰金者，於各刑中之最多額以上，各刑合併之金額以下
    ，定其金額」」，修正後同條第5 款規定改為：「宣告多數
    有期徒刑者，於各刑中之最長期以上，各刑合併之刑期以下
    ，定其刑期。但不得逾三十年。」，至同條第7 款則未加以
    修正。
  (四)至易服勞役規定部分，修正前刑法第42條第1 項、第2 項、
    第3 項原規定：「罰金應於裁判確定後兩個月內完納，期滿
    而不完納者，強制執行，其無力完納者，易服勞役；易服勞
    役以一元以上三元以下，折算一日，但勞役期限不得逾六個
    月；罰金總額折算逾六個月之日數者，以罰金總額與六個月
    之日數比例折算。」，且修正前罰金罰鍰提高標準條例第2
    條亦規定：「依（修正前）刑法第四十一條易科罰金或第四
    十二條第二項易服勞役者，均就其原定數額提高為一百倍折
    算一日；法律所定罰金罰鍰數額未依本條例提高倍數，或其
    處罰法律無罰金刑之規定者，亦同。」，換言之，易服勞役
    部分係以新臺幣300 元以上900 元下折算1 日。而修正後刑
    法第42條第1 項、第3 項、第5 項則規定：「罰金應於裁判
    確定後二個月內完納，期滿而不完納者，強制執行，其無力
    完納者，易服勞役。但依其經濟或信用狀況，不能於二個月
    內完納者，得許期滿後一年內分期繳納。遲延一期不繳或未
    繳足者，其餘未完納之罰金，強制執行或易服勞役；易服勞
    役以新臺幣一千元、二千元或三千元折算一日，但勞役期限
    不得逾一年；罰金總額折算逾一年之日數者，以罰金總額與
    一年之日數比例折算。」，並將原罰金罰鍰提高標準條例第
    2 條之規定刪除，是以新法係將易服勞役折算標準統一為新
    臺幣1,000 元、2,000元或3,000元。
  (五)本件被告所犯違反槍砲彈藥刀械管制條例第8 條第1 項、第
    4 項、第12條第4 項之罪，其法定刑分別為無期徒刑或5 年
    以上有期徒刑，併科新臺幣10,000,000元以下罰金、3 年以
    上10年以下有期徒刑，併科新臺幣7,000,000 元以下罰金及
    5 年以下有期徒刑，併科新臺幣3,000,000 元以下罰金。依
    修正前法律之規定，被告構成累犯，除無期徒刑部分外，餘
    各法定刑應加重其刑且可加重至二分之一，若併科罰金，其
    最低度為新臺幣30元以上，合併定應執行刑部分則為20年以
    下有期徒刑，至其併科罰金刑部分如易服勞役，以最高額之
    罰金刑新臺幣10,000,000元、7,000,000 元及3,000,000 元
    計算，以最高之新臺幣900 元折算1 日，均會超過6 個月，
    而應以罰金總額與6 個月之日數比例折算；而依裁判時之法
    律規定，被告亦構成累犯而應加重無期徒刑以外之其餘法定
    刑，且可加重至二分之一，併科罰金時之最低度為新臺幣1,
    000 元以上且須以百元計算之，合併定應執行刑則為30年以
    下有期徒刑，就其併科罰金刑部分如易服勞役，所犯各罪縱
    以最高之新臺幣3,000 元折算1 日，亦均會超過1 年，而應
    以罰金總額與1 年之日數比例折算。經綜合比較結果，修正
    後之法律規定非較有利於被告，故依刑法第2 條第1 項前段
    規定，應整體適用修正前之刑法有關規定。
四、核被告所為，係犯槍砲彈藥刀械管制條例第8 條第1 項之未
    經許可製造可發射子彈具有殺傷力之改造玩具手槍罪、同條
    第4 項之未經許可持有可發射子彈具有殺傷力之改造玩具手
    槍罪及同條例第12條第4 項之未經許可持有子彈罪。其製造
    如附表編號3 所示之改造玩具手槍後而持有該槍枝之低度行
    為，為製造之高度行為吸收，不另論罪。被告有如犯罪事實
    欄一所載之犯罪科刑執行情形，有臺灣高等法院被告前案紀
    錄表1 份在卷可按，其受有期徒刑之執行完畢後，5 年內再
    犯本件各該有期徒刑以上之罪，為累犯，除無期徒刑部分外
    ，其餘法定刑部分均應依修正前刑法第47條規定加重其刑。
    又被告於購入如附表編號1 所示槍枝而持有之際，並無再行
    持有其他具殺傷力之改造玩具手槍之意思，而係於購入如附
    表編號1 所示槍枝約6 個月後，始另行起意購買玩具手槍製
    成如附表編號3 所示之槍枝後而持有等情，業據被告供明在
    卷，是其前後二次未經許可持有具殺傷力改造玩具手槍之行
    為，自無連續犯之關係，是被告所犯上開三罪間，犯意各別
    ，且行為不同，應予分論併罰。爰審酌被告改造、持有槍枝
    及子彈對社會治安危害甚鉅，兼衡其改造、持有槍、彈之數
    量，及其遭警方查獲持有改造手槍後，仍未知警惕，復另行
    起意持有子彈及改造槍枝，惡性非輕，暨其犯後終能坦承犯
    行等一切情狀，量處如主文所示之刑，罰金部分並諭知易服
    勞役之折算標準，同時定其應執行之刑暨就應執行之罰金部
    分諭知易服勞役之折算標準。
五、扣案如附表編號1 至3 所示之槍、彈，均屬違禁物，而編號
    4 所示之鐵鎚則為被告所有供製造具殺傷力之改造玩具手槍
    所用之物，又沒收為從刑，附屬於主刑，本件經比較新舊法
    後既應一體適用修正前之刑法，因之，上開物品自應依修正
    前刑法第38條第1 項第1 款、第2 款之規定宣告沒收。另扣
    案如附表編號5 所示之土造子彈，業經刑事警察局鑑驗試射
    ，已經實際擊發而僅餘彈殼、彈頭，而扣案如附表編號6所
    示之金屬彈殼亦僅為玩具彈殼，均不具違禁物之性質，無庸
    為沒收之諭知。而扣案之工具1 批中，除如附表編號4 所示
    之鐵鎚外，被告均否認係供或備供本件犯罪所用之物，且無
    證據可資證明該等物品確與本案有關，亦不加以沒收。至未
    扣案之鋸子、銼刀、鐵釘等物雖屬被告所有而供犯罪所用之
    物，但被告供稱業已棄置垃圾桶內，嗣顯經清潔隊人員收集
    並運往垃圾處理場掩埋甚或焚化，自無從再予尋出回復，是
    就事理上足認業已滅失，自毋庸諭知沒收。
六、末查，移送併辦意旨固稱如附表編號2 、5 所示子彈係被告
    自行製造而成云云，惟查，該2 顆子彈之彈殼與彈殼底座係
    一體成型，無法拆卸，此種子彈都是用車床等機具大批製作
    ，與被告於警、偵訊所稱係將子彈轉開再塞入底火、組成子
    彈之製造方式不同，且本案扣案工具亦無法製成該種子彈等
    情，業據證人丙○○於本院審理時證述綦詳（見同上筆錄第
    8 至10頁），是此可徵被告之此部分自白違實，非可憑信，
    要難據以遽認被告尚有製造子彈之犯行，此外，復查無其他
    積極證據足認被告有檢察官所指改造子彈之犯行，自難認此
    部分與前開經本院論罪之持有子彈部分，有高、低度行為之
    吸收關係，本院未能併予審酌，故此部分應退由檢察官另行
    依法處理，併此敘明。
據上論斷，應依刑事訴訟法第299 條第1 項前段，槍砲彈藥刀械
管制條例第8 條第1 項、第4 項、第12條第4 項，修正後刑法第
2 條第1 項前段，修正前刑法第11條前段、第47條、第42條第2
項、第3 項、第51條第5 款、第7 款、第38條第1 項第1 款、第
2 款，修正前罰金罰鍰提高標準條例第2 條，現行法規所定貨幣
單位折算新臺幣條例第2 條，判決如主文。
本案經檢察官崔秉君到庭執行職務。
中    華    民    國    95    年    8     月    9     日
              刑事第十一庭  審判長法  官  蔡榮澤
                                  法  官  何俏美
                                  法  官  魏于傑
上正本證明與原本無異。
如不服本判決，得於收受判決後10日內，向本院提出上訴狀。
                                  書記官  林怡君
中    華    民    國    95    年    8     月    16    日
┌──┬──────┬───┬─────────────────────┐
│編號│物品名稱    │數  量│備                                      註│
├──┼──────┼───┼─────────────────────┤
│1   │改造玩具手槍│1 支  │扣案，係由仿GLOCK 廠27型半自動手槍製造之玩│
│    │            │      │具手槍換裝改造槍管（玩具金屬彈室加裝土造金│
│    │            │      │屬管）而成，具殺傷力（槍枝管制編號：110203│
│    │            │      │2620號）                                  │
├──┼──────┼───┼─────────────────────┤
│2   │土造子彈    │1 顆  │扣案，係具直徑約6.9mm 金屬彈頭之土造子彈，│
│    │            │      │具殺傷力                                  │
├──┼──────┼───┼─────────────────────┤
│3   │改造玩具手槍│1 支  │扣案，係由仿CLOT廠CALIBER 25型半自動手槍製│
│    │            │      │造之玩具手槍，切斷原裝有阻鐵之槍管部分保留│
│    │            │      │彈室部分後，換接金屬管而成，具殺傷力（槍枝│
│    │            │      │管制編號：0000000000號）                  │
├──┼──────┼───┼─────────────────────┤
│4   │鐵鎚        │1 把  │扣案，係被告所有而供其改造槍枝所用之物    │
├──┼──────┼───┼─────────────────────┤
│5   │土造子彈    │1 顆  │扣案，係具直徑約6.9mm 金屬彈頭之土造子彈，│
│    │            │      │具殺傷力，已於送鑑時試射擊發              │
├──┼──────┼───┼─────────────────────┤
│6   │金屬彈殼    │3 顆  │扣案，均係玩具金屬彈殼                    │
└──┴──────┴───┴─────────────────────┘
本案論罪科刑主要法條：
槍砲彈藥刀械管制條例第8條
未經許可，製造、販賣或運輸鋼筆槍、瓦斯槍、麻醉槍、獵槍、
空氣槍或第4 條第1 項第1 款所定其他可發射金屬或子彈具有殺
傷力之各式槍砲者，處無期徒刑或5 年以上有期徒刑，併科新臺
幣1 千萬元以下罰金。
未經許可，轉讓、出租或出借前項所列槍枝者，處 5 年以上有期
徒刑，併科新臺幣 1 千萬元以下罰金。
意圖供自己或他人犯罪之用，而犯前二項之罪者，處無期徒刑或
 7 年以上有期徒刑，併科新臺幣 1 千萬元以下罰金。
未經許可，持有、寄藏或意圖販賣而陳列第 1 項所列槍枝者，處
 3 年以上10年以下有期徒刑，併科新臺幣700 萬元以下罰金。
第 1 項至第 3 項之未遂犯罰之。


司法院資訊處製作；財團法人民間司法改革基金會備份。
